【裁判字號】    99,抗,1657
【裁判日期】    991029
【裁判案由】    返還投資金
【裁判全文】
臺灣高等法院民事裁定                  99年度抗字第1657號
抗  告  人  甲○○○
上列抗告人因與相對人中國信託商業銀行股份有限公司間返還投
資金事件，對於中華民國99年10月1日臺灣新竹地方法院99年度
審訴字第378號裁定提起抗告，本院裁定如下：
    主  文
原裁定廢棄。
    理  由
一、按當事人得以合意定第一審管轄法院。但以關於由一定法律
    關係而生之訴訟為限。前項合意，應以文書證之。民事訴訟
    法第24條定有明文。又此項合意管轄，如當事人之一造為法
    人或商人，依其預定用於同類契約之條款而成立，按其情形
    顯失公平者，他造於為本案之言詞辯論前，得依民事訴訟法
    第28條第2項前段規定，聲請另為管轄。惟此項另為管轄仍
    須依民事訴訟法有關管轄之規定，定其管轄，並非即依原告
    所指定之法院為管轄。而訴訟，除依法應為專屬管轄外，係
    由被告住所地之法院管轄，民事訴訟法第1條定有明文。又
    對於私法人之訴訟，固由其主事務所或主營業所所在地之法
    院管轄（民事訴訟法第2條第2項規定參照）。惟對於設有事
    務所或營業所之人，因關於其事務所或營業所之業務涉訟者
    ，得由該事務所或營業所所在地之法院管轄，民事訴訟法第
    6條亦定有明文。
二、本件抗告人在原法院起訴，以其與相對人間訂定信託契約，
    因相對人未依信託本旨及其指示，處理信託事務，請求相對
    人返還投資金。惟相對人抗辯依兩造簽訂之信託總約定書第
    10條約定，兩造合意就涉及信託契約所生之訴訟，由臺灣臺
    北地方法院為第一審管轄法院，聲請移轉管轄至臺灣臺北地
    方法院。原法院因此裁定將訴訟移送臺灣臺北地方法院管轄
    。
三、抗告論旨以抗告人並不知有上開信託總約定書，縱有之，抗
    告人亦未曾詳細閱覽該約定書內容，該合意管轄約定不得拘
    束抗告人。又抗告人係在相對人新竹縣竹北分行成立信託契
    約，故依民事訴訟法第6條規定，原法院就本件訴訟自有管
    轄權等語。經核相對人提出之上開約定書第10條雖有合意管
    轄之特別約定（見原法院卷第63頁反面），惟上開約定書乃
    相對人依其預定用於同類契約之條款而為者，總頁數達14頁
    （見原法院卷第63頁至第76頁），且文字狹小，行列間隔緊
    密，並不容易閱讀，相對人復為商人及法人，設有營業所在
    新竹縣竹北市，故如依抗告人所陳其係在相對人設於竹北市
    分行，由相對人所屬分行人員接洽簽訂上開約定書，自堪認
    抗告人主觀上並無訴訟管轄係在新竹縣以外地區之認知，是
    有關兩造間因信託契約所生之訴訟由遠在臺北市之臺灣臺北
    地方法院管轄，確有失公平。因此，依首揭民事訴訟法第28
    條第2項前段規定，自非必由臺灣臺北地方法院管轄，而得
    另為管轄。次查相對人既有營業所設於竹北市，且本件訴訟
    亦係因上開營業所之業務涉訟，而抗告人復住居於新竹縣竹
    北市，則本件依民事訴訟法第6條之規定，及兼顧兩造訴訟
    之便利性，自應由原法院管轄為適當。從而，抗告論旨指摘
    原法院所為移送予臺灣臺北地方法院之裁定不當，求予廢棄
    ，為有理由。
四、據上論結，本件抗告為有理由，爰裁定如主文。
中    華    民    國    99    年    10    月    29    日
                    民事第十六庭
                        審判長法  官  王聖惠
                              法  官  呂淑玲
                              法  官  謝碧莉
正本係照原本作成。
不得抗告。
中    華    民    國    99    年    11    月    1     日
                              書記官  李翠齡

司法院資訊處製作；財團法人民間司法改革基金會備份。
